【裁判字號】    97,消債抗,32
【裁判日期】    971113
【裁判案由】    更生
【裁判全文】
臺灣桃園地方法院民事裁定            97年度消債抗字第32號
抗  告  人  甲○○
上列抗告人因消費者債務清理事件聲請更生，對於民國97年8 月
11日本院97年度消債更字第266 號裁定提起抗告，本院裁定如下
：
    主  文
抗告駁回。
抗告程序費用新臺幣壹仟元由抗告人負擔。
    理  由
一、按聲請更生或清算不合程式或不備其他要件者，法院應以裁
    定駁回之，但其情形可以補正者，法院應定期間先命補正；
    債務人與金融機構協商成立者，不得聲請更生或清算。但因
    不可歸責於己之事由，致履行顯有重大困難者，不在此限；
    本條例施行前，債務人依金融主管機關協調成立之中華民國
    銀行公會會員辦理消費金融案件無擔保債務協商機制與金融
    機構成立之協商，準用前項之規定。消費者債務清理條例（
    下稱消債條例）第8 條、第151 條第5 項、第6 項分別定有
    明文。是債務人如於消債條例施行前，已利用金融主管機關
    協調成立之中華民國銀行公會會員辦理消費金融案件無擔保
    債務協商機制，與金融機構成立協商，即須依約清償債務，
    僅於其後發生情事變更，在清償期間收入或收益不如預期，
    致該方案履行困難甚或履行不能，且因不可歸責於己之事由
    所致，始能聲請更生或清算，但如認該協商方案履行有其他
    不適當情形，應再循協商途徑謀求解決，不得逕依消債條例
    聲請更生，蓋該債務清償方案係經債務人行使程序選擇權與
    債權人締結之債務清理契約，締約之債務人應受該契約之拘
    束，且消債條例更生之規範目的，係在維持債務人基本生活
    ，於債務人之能力範圍內盡力清償債務，非謂債務人得任意
    利用債務清理程序減輕債務或逃避債務；因此，為避免債務
    人對已成立之協商方案任意毀諾，濫用更生或清算之債務清
    理程序，須債務人於協商成立後因不可歸責於己之事由，致
    無法履行原定清償方案或履行有重大困難時，始可依消債條
    例聲請更生或清算。
二、本件抗告意旨略以：抗告人前於民國95年3 月30日與債權銀
    行成立協商，約定每月清償新臺幣（下同）23,000元，但伊
    於95年度每月平均收入僅35,000元，扣除每月還款金額2,30
    00元後，僅餘12,000元，實無法維持最低基本生活，終致難
    依原協商條件履行債務，且抗告人另有房貸每月12,000元及
    親屬扶養費之支出，客觀上有不可歸責事由存在，而抗告人
    於保全處分聲請狀上誤載月薪收入57,000元，原審未予詳查
    ，即據此駁回抗告人之更生聲請，顯有不當，為此提起本件
    抗告，並聲明原裁定廢棄等語。
三、經查：
  (一)抗告人於消債條例施行前之95年3 月30日，就積欠各金融機
    構之無擔保債務，利用金融主管機關協調成立之中華民國銀
    行公會會員辦理消費金融案件無擔保債務協商機制，與各債
    權銀行成立協商，約定自95年4 月起，分80期，利率3.88%
    ，按月攤還22,852元（係實際應付金額）予各債權銀行清償
    債務，有協議書乙份在卷可稽（見原法院卷第7 頁），抗告
    人雖主張伊之收入不足以支應每月應攤還之數額，致生活困
    難云云，然抗告人主張上開事由，於伊成立協商前本得預見
    ，詎仍與債權銀行依上開條件成立協商，且自95年4 月起持
    續履行至97年5 月止，已履行24期，倘其果無資力履行，理
    應不會簽訂協議書並依約履行二年之久，況抗告人95年度之
    實際收入平均每月為38,000元（94年度所得408,251 元、95
    年度所得458,660 元），扣除實際應支付之22,852元清償款
    後，尚有15,148元，此外，抗告人雖稱尚需負擔房貸支出及
    扶養親屬生活費等，惟未見抗告人舉證證明，且縱認所述屬
    實，但房貸及扶養親屬支出之生活費，並非上開協商之後始
    臨時發生之事由，要非協商當時無法預見之事，故抗告人以
    此主張有不可歸責於己之事由，致無法繼續履行協商條件云
    云，要無可取。再者，即便原審認抗告人於保全處分聲請狀
    所載每月收入57,000元一事有誤，但此與上開認定抗告人並
    無協商成立後收入明顯驟減致不能履行協商條件之情形有異
    ；況且，抗告人又未證明於協商成立後有何經濟狀況之重大
    變更，致必要支出增加甚多等情形，故即使抗告人事後有履
    行協商條件不便之情形，亦應經由與債權銀行協商程序以求
    適當履行債務，而非逕行提起更生之聲請，故其聲請更生，
    尚屬無據。
四、綜上所述，抗告人於協商成立後，難認有何不可歸責於己之
    事由，致無法繼續履行協商條件或其履行顯有重大困難之處
    ，其聲請更生與前開規定不符，應予駁回；從而，原裁定駁
    回抗告人更生聲請，核無違誤，抗告意旨猶執前詞，指摘原
    裁定不當，求予廢棄另為裁定，為無理由，應予駁回。
五、據上論結，本件抗告為無理由，依消費者債務清理條例第15
    條，民事訴訟法第495 條之1 第1 項、第449 條第1 項、第
    95條、第78條，裁定如主文。
中    華    民    國    97    年    11    月    13    日
                  民事第一庭  審判長法    官  郭琇玲
                                    法    官  林哲賢
                                    法    官  潘進柳
上為正本係照原本作成
本裁定不得抗告
中    華    民    國    97    年    11    月    13    日
                                     書記官    李麗娟


司法院資訊處製作；財團法人民間司法改革基金會備份。
